臺灣高等法院臺中分院刑事判決　　　　　　　　　九十一年度上訴字第一三五一號
　　上　訴　人
　　即　被　告　甲○○
　　選任辯護人　張志新
　　　　　　　　黃怡瑜
　　上　訴　人
　　即　被　告　戊○○
　　　　　　　　壬○○
右上訴人因常業詐欺等案件，不服臺灣臺中地方法院九十年度訴字第二○○三號中華
民國九十一年七月三日第一審判決（起訴案號：臺灣臺中地方法院檢察署九十年度偵
字第七九○五、一二七三七號），提起上訴，本院判決如左：
    主      文
原判決撤銷。
甲○○共同意圖為自己不法之所有，以詐術使人將本人之物交付為常業，處有期徒刑
壹年捌月。如附表一、二、三、五所示之物，均沒收。又未經許可，寄藏手槍，處有
期徒刑貳年捌月，併科罰金新台幣貳拾萬元，罰金如易服勞役，以罰金總額與陸個月
之日數比例折算。扣案之南非VEKTOR廠製造Z-88型口徑九mm制式半自動手槍（槍枝管
制編號：0000000000號）壹支（含彈匣壹個）及口徑九mm制式子彈壹顆，
均沒收。應執行有期徒刑肆年貳月，併科罰金新台幣貳拾萬元，罰金如易服勞役，以
罰金總額與陸個月之日數比例折算。如附表一、二、三、五所示之物、扣案之南非
VEKTOR廠製造Z-88型口徑九mm制式半自動手槍（槍枝管制編號：000000000
0號）壹支（含彈匣壹個）及口徑九mm制式子彈壹顆，均沒收。
戊○○、壬○○共同意圖為自己不法之所有，以詐術使人將本人之物交付為常業，各
處有期徒刑壹年肆月。如附表一、二、三、五所示之物，均沒收。
    事      實
一、甲○○自民國（下同）九十年一月間某日起，與真實姓名、年籍不詳綽號「小玲
    」之成年女子（亦自稱為「李小姐」），基於常業詐欺之犯意聯絡，先自報紙分
    類廣告所刊登之不詳聯絡電話，聯絡不詳姓名、年籍之人，以每本存摺，連同提
    款卡新台幣（下同）五千元之代價，購入如附表一所示之人頭帳戶（惟附表一編
    號七王莉玲之帳戶係甲○○竊取其妹王莉玲，竊盜部分未據告訴），另以報紙分
    類廣告所刊登之不詳電話號碼聯絡，向不詳姓名、年籍之人，購入如附表二、三
    所示之他人冒名申請之行動電話ＳＩＭ卡後，再分別於報紙或跳蚤雜誌上刊登分
    類廣告，或以夾報廣告之方式，利用如附表二所示之行動電話號碼聯絡，詐稱可
    為人代辦個人信用貸款，惟需先辦理徵信，繳交徵信手續費、保證金及律師費等
    費用之方式，使急需資金週轉之人陷於錯誤，誤以為可以此方式貸得款項，而將
    手續費等費用匯入其等指定如附表三所示之帳戶而交付財物。並自九十年三月初
    某日起，以每月三萬元，及就所負責招攬之被害人匯款總額五五分帳之代價，僱
    佣與其等有前揭犯意聯絡之壬○○、戊○○。甲○○、壬○○、戊○○、綽號「
    小玲」之人四人均明知如附表三所示之行動電話門號係他人所冒用如附表三所示
    之石炳旺等人之名義申請，意圖為自己免費撥打行動電話不法利益之概括犯意聯
    絡，連續多次以撥打該等行動電話，使如附表三所示之電信公司誤為係如附表三
    所示之原承租人石炳旺等人所使用，而任其免費使用該行動電話門號通信，甲○○等人因此獲得如附表三所示之免納電話費用之不法利益，足以生損害於如附表
    三所示之電信公司。又甲○○等人待急需用錢如附表四所示之謝奇庭等人撥打上
    開行動電話洽詢信用貸款之事宜時，即以上揭訛稱可為之辦理信用貸款之方式詐
    騙謝奇庭等人，使謝奇庭等人於附表四所示之時間，匯款如附表四所示之金額至
    甲○○等人所指定之帳戶內。然甲○○等人實際上並無為貸款或代為辦理貸款手
    續，甲○○等人即以上開方法實施詐騙行為，共計詐得約一百六十萬一千八百二
    十六元，渠等均以此為業，且賴以維生。嗣於九十年五月二日下午二時許，在台
    中市○○區○○路二段七十四巷三弄十六號，為警查獲如附表一編號二至五所示
    帳戶之存摺六本、行動電話十三具（內含如附表二、三所示之ＳＩＭ卡十三張）
    、及如附表五所示之物，而查悉上情。
二、甲○○於九十年三月中旬前某日，在台中市○○區○○路二段七十四巷三弄十六
    號，明知真實姓名、年籍不詳自稱「林天助」之成年男子（已於九十年三月中旬
    死亡）所委託保管具有殺傷力之南非VEKTOR廠製造Z-88型口徑九mm制式半自動手
    槍（槍枝管制編號：0000000000號）一支（含彈匣一個）及口徑九mm
    制式子彈四顆，均為槍砲彈藥刀械管制條例所管制之物品，竟仍予收受保管，並
    將該等槍彈藏放在台中市○○區○○路二段七十四巷三弄十六號廚房流理台後夾
    縫內，而未經許可寄藏該等槍、彈。嗣為警於上開時、地，查緝甲○○等詐欺集
    團時，甲○○於其寄藏槍枝、子彈之犯行未被有偵查權之機關發覺前，主動向員
    警自首其有寄藏前開槍枝、子彈之行為，並帶同員警至上址廚房流理台後夾縫內
    ，報繳起出並查扣前開槍枝及子彈，並接受裁判。
三、案經台中市警察局移送台灣台中地方法院檢察署檢察官偵查起訴。
    理      由
一、訊據上訴人即被告（以下稱被告）甲○○否認其為詐欺之主謀及寄藏槍彈之犯行
    ，被告戊○○、壬○○均矢口否認有前開犯行。被告甲○○辯稱：主謀的人我不
    知道真實姓名，其他的共犯有丑○○、邱文山、子○○，我根本沒有持有手槍、
    子彈，那是後來警方拿出來拿去那裡放的云云；被告戊○○辯稱：剛開始我只是
    接聽電話而已，我只是受僱而已云云；被告壬○○辯稱：我是領公司的薪水，我
    只是受僱而已云云。
二、經查被告壬○○、戊○○於原審對右揭事實一部分坦承不諱，被告甲○○亦坦承
    於上開、地，自報紙分類廣告購入如附表一所示之存款帳戶，及如附表二、三所
    示之行動電話ＳＩＭ卡，以可為之代辦信用貸款之方式，詐騙如附表四所示之被
    害人之事實不諱，核與如附表四所示之被害人謝奇庭等人於警訊中所指訴之情節
    相符，並有如附表一編號二至五所示之存摺六本、如附表二、三所示之行動電話
    ＳＩＭ卡、如附表五所示之物品扣案，被害人等所提出匯款單多紙、如附表二、
    三所示之電信公司之回函、及如附表一所示之郵局帳戶往來明細資料、萬通銀行
    帳戶往來明細資料附卷，可資佐證。又被告甲○○於警訊及偵查中均坦承：伊是
    以夾報廣告刊登貸款名目及聯絡電話，之後再對客戶表示貸款已經通過，要客戶
    繳手續費，請客戶匯款到指定的人頭帳戶，由伊負責登報、領錢、提供場所、電
    話及人頭帳戶，被告壬○○、戊○○負責接聽電話，並跟客戶表示貸款下來，要
    客戶匯款到指定帳戶，伊每月給被告壬○○、戊○○他們底薪三萬元，客戶匯款
    進來，則與接洽的人五五分帳等語（見七九○五號偵查卷第八三至八五頁、第九
    十頁背面），核與被告壬○○、戊○○於偵查中所供稱：其等二人負責接聽客戶
    的電話，其他由被告甲○○負責，由被告甲○○去領錢、夾報發傳單、及請客戶
    匯款至指定之帳戶（見七九○五號偵查卷第八八、八九頁）等語相符。且被告戊○○於原審仍陳稱：其是看報紙去應徵的，是向「李小姐」（即「小玲」）應徵
    ，其領薪水有時是向「小玲」領，有時是向被告甲○○領，「小玲」大概是做到
    九十年四月中旬之後就沒有做了，其並未見過綽號「小楊」之人等語（見原審卷
    第三三頁、第四六○、四六一頁）；被告戊○○於本院仍稱：應徵進去後，我負
    責接電話，留資料，薪資三萬元，錄用我的人是一個女的，叫做「小玲」，年約
    二十幾歲，老闆是甲○○等語（見本院卷一第七二頁）。被告壬○○於原審供稱
    ：當初是被告甲○○的朋友「小玲」也就是「李小姐」介紹其進去工作，其先認
    識「李小姐」，「李小姐」當初說只要負責接聽電話一個月三萬元，「李小姐」
    說老闆是被告甲○○等語（見原審卷第四六○頁）；被告壬○○於本院供稱：九
    十年三月中旬，朋友介紹我去的，就是「小玲」，我和她也是朋友介紹認識的，
    至於「小玲」的本名我不知道，因為她也不讓我知道，我只在公司工作一個多月
    ，小玲也在公司裡面，來來去去的，公司老闆是「小玲」和甲○○，薪水三萬元
    ，我也是負責留下客戶資料，整理好之後交給「小玲」，然後由他們接手辦理貸
    款的事宜等語（見本院卷一第七四頁）。原審依被告甲○○所提供綽號「小楊」
    之人所使用之行動電話號碼○九三九─八九六八五三號查證，該行動電話係由證
    人吳金樹使用，有台灣大哥大股份有限公司所檢附之用戶門號資料乙紙在卷可憑
    ，經證人吳金樹到庭由被告甲○○指認，被告甲○○供稱：伊所說的「小楊」不
    是在庭的證人吳金樹等語（見原審卷第一六六頁），除此之外，被告甲○○無法
    另行提出其他資料以供查證是否確有綽號「小楊」之人。被告甲○○於本院請求
    傳訊丑○○、邱文山、子○○到庭作證，邱文山、子○○經本院傳拘，均未到庭
    。而證人丑○○於本院證稱：（問：九十年五月二日時，被告三人於被警查獲時
    ，你是否在場？為何在現場？）是的，我在場，就在河南路那裡，我那天是去還
    甲○○錢，之前我向他借了幾千元，我到了那邊之後，警察就出來查案了，我到
    那裡的時候，還不知道甲○○在做些什麼，他只是告訴我說他會在那裡等語（見
    本院卷一第一三五頁）。又證稱：（問：對於扣案「ＮＯＴＥ－ＢＯＯＫ」一本
    有何意見？其上係何人的筆跡？是否係甲○○、乙○○、子○○的筆跡？）我不
    知道。（問：你是否自稱陳俊宏？）不是等語（見本院卷一第一六九、一七○頁
    ）。被告戊○○、壬○○亦分別供稱：不認識丑○○，丑○○不是公司的成員之
    一，丑○○、乙○○、子○○沒有在公司工作等情（見本院卷一第一三九頁、一
    七○頁）。而證人即台中市○○區○○路二段七十四巷三弄十六號房屋之屋主丁○○於本院證稱：其房屋於九十年三月間出租時，都是透過仲介代書處理，定契
    約時，其都不在場等情（見本院卷二第一一三頁），是證人丁○○之證言，亦不
    足為有利於被告之證明。因此被告甲○○所謂共犯有丑○○、乙○○、子○○云
    云，尚乏依據，不足採信。綜上所述，被告戊○○、壬○○否認犯罪，亦屬事後
    卸責之詞，並無可採。被告甲○○請求鑑定丑○○、乙○○、子○○之筆跡，並
    請求進行測謊等，均與本件事實認定，無必然關係，顯無調查之必要。被告甲○○另主張當日於現場查扣之金額達一百餘萬元，與扣押清單所載僅有十四萬九千
    七百元，金額嚴重短缺，惟查本件經本院函請台中市警察局查復尚有無未移送之
    證物或扣押物，經該局檢送搜索扣押證明筆錄、執行搜索現場帶案保管物品，記
    載扣得現金十四萬九千七百元，並有被告甲○○之簽名、指印足憑（見本院卷二
    第八四至八六頁），是被告甲○○所述，顯非事實，均予敘明。
三、被告甲○○寄藏手槍、子彈部分，經查扣案之槍枝（含彈匣一個）、子彈經送請
    內政部警政署刑事警察局鑑驗結果，其鑑定結果為：送鑑制式手槍一支（槍枝管
    制編號0000000000），認係南非VEKTOR廠製造Z-88型口徑九mm制式半
    自動手槍，槍號為Ｑ一○六二三六，槍管內具六條右旋來復線，機械性能良好，
    認具殺傷力；送鑑制式子彈四顆（試射三顆），認均係制式口徑九mm子彈，認均
    具殺傷力，有內政部警政署刑事警察局九十年五月八日刑鑑字第六○九一一號鑑
    驗通知書一紙在卷可稽（見一二七三七號偵查卷第二二頁），則上開槍、彈均確
    具殺傷力。被告甲○○於警訊中供稱：該槍、彈係一名綽號「黑人」之人寄放在
    伊那裡，因為「黑人」說放在伊那裡要拿比較方便，所以就寄放在伊那裡，「黑
    人」叫「林天助」不確定其真實姓名等語（見七九○五號偵查卷第八四、八五頁
    ）；於偵查中仍坦承：查獲之槍、彈是綽號「黑人」之人於九十年二月底、三月
    初寄放在伊那裡等語（見七九○五號偵查卷第九一頁正面）。嗣於原審改稱：在
    九十年三月初，林天助與我的一位朋友一起到我河南路住的地方，林天助綽號叫
    做「黑人」，只看過他幾次面，與他不算朋友沒有交情，當天他要走了在門外把
    這包東西放在我這裡說等一下要回來拿，他說那裡面是中藥，他是用鐵盒子裝著
    ，外面還有塑膠袋袋著，：：我是猜這是不法的東西以為是毒品，沒有想到打開
    來結果是槍云云（見原審卷第三一、三二頁）。於本院又稱：警察就說他們還搜
    到壹把槍，還找出一個死人的名字，叫我要承擔，警察告訴我說應該會獲得不起
    訴處分，這樣事情就結了（見本院卷一第八○、八一頁）。又稱：我沒有承認是
    我的，我是案發當天才看到的，這點在我自白書上有提到，警察說我如果承認這
    把槍，就可以把其他人放走（見本院卷一第一○三頁）。又稱：警員叫我交槍之
    後，我打「0000000000」給「0000000000」的丙○○，因
    為電話裡面說不清楚，我只說我人在警局，需要一些「東西」，這是暗話，丙○○他就知道我需要什麼，然後他就說他馬上要打電話給我，他說他會想辦法，約
    一個小時左右，他就到警局了（見本院卷二第八四頁）。雖證人丙○○證稱：
    甲○○有打電話給伊，說要交東西，交槍，交給警察，：：到了警察局，甲○○
    告訴伊說已經被抓了，他也很急，想要救他的朋友，所以伊就出去外面拿槍云云
    （見本院卷二第一○九頁），惟其復稱：八十九年四、五月間，開始持有槍枝，
    現在伊頭上的槍很多，因為伊斷斷續續被抓到，伊交給警察的也很多，：：這次
    拿給甲○○的是九○菲律賓手槍，什麼廠不知道，伊也不是專業。等情伊和甲○○是朋友介紹，八十八年認識，平常沒有什麼往來，頂多吃飯、喝酒等情（見本
    院卷二第一一一、一一二頁）。綜此觀之，被告甲○○原被警查獲者係常業詐欺
    罪嫌，與持有或寄藏制式手槍之罪責及嚴重性，相去甚遠，豈有自甘冒犯重罪為
    他人脫罪之理，又證人丙○○既稱與被告甲○○僅係朋友而已，平常沒什麼往來
    ，又豈能輕易即為被告甲○○交槍，且其所稱交出之手槍為菲律賓製，與扣案之
    手槍，實際上為南非製者不符。參以以證人即查獲警員辛○○、癸○○、己○○
    等於本院均一致證稱：甲○○要主動交槍，才重回現場取槍。沒有看到證人丙○○到警局等情（見本院卷二第一一四至一二六頁）。是證人丙○○所為之證言，
    顯係事後迴護被告甲○○之詞，不足採信。被告甲○○此部分所辯，亦係卸責之
    詞，不足採信。
四、綜上所述，本件事證明確，被告甲○○、壬○○、戊○○共犯詐欺之犯行，被告
    甲○○違反槍砲彈藥刀械管制條例之犯行，均堪以認定，應予依法論科。
五、按刑法上所謂「常業」，指反覆以同種類行為為目的之社會活動之職業性犯罪而
    言，至於犯罪所得之多寡，是否恃此犯罪為唯一之謀生職業，則非所問，縱令兼
    有其他職業，仍無礙於該常業犯罪之成立，最高法院八十五年度臺上字第五一○
    號判例可資參照。查被告甲○○、壬○○、戊○○及不詳年籍、姓名綽號「小玲
    」之成年女子，共同以他人冒用被害人陳海鴻等名義申請如附表二所示之行動電
    話預付卡，對不特定之人詐稱可為之辦理信用貸款，以騙取他人財物。被告甲○○係負責人，被告壬○○、戊○○則按月領取三萬元之薪資，另就所招攬之客戶
    匯入之款項五五分帳，則被告三人顯均係反覆以同種類行為為目的之社會活動之
    職業性犯罪，均有恃此為生之意圖，是核其三人所為，均係犯刑法第三百四十條
    常業詐欺取財罪。另被告三人利用他人冒用被害人石炳旺等名義申請如附表三所
    示之行動電話部分，被告等所撥打之行動電話門號為他人冒用被害人之名義所申
    請者，因係電信業者所核發「真實」之門號，且被冒用名義者，實際上亦未申請
    該門號使用，則該冒用他人名義所申請之門號，並非他人之電信設備，則縱有撥
    打使用之行為，尚不構成電信法第五十六條第一項之罪，其撥打使用僅在於對電
    信業者施用詐術以獲取免付費使用之利益，被告等所為應係犯刑法第三百三十九
    條第二項之詐欺得利罪，應按同條第一項之刑處罰。被告甲○○與綽號「小玲」
    之女子間，及自九十年三月間起，被告甲○○、綽號「小玲」之女子、被告壬○○、戊○○等人間有犯意之聯絡，行為之分擔，均為共同正犯。被告等先後多次
    撥打如附表三所示之行動電話門號之犯行，均時間緊接，犯罪構成要件相同，顯
    係基於概括之犯意而為，為連續犯，應均依刑法第五十六條之規定論以一罪，並
    加重其刑。又被告三人所犯前開二罪間，有方法、目的之牽連關係，應依刑法第
    五十五條之規定，從一重之常業詐欺取財罪處斷。被告甲○○寄藏前開制式槍彈
    之犯行，核其所為係犯槍砲彈藥刀械管制條例第七條第四項之未經許可寄藏手槍
    罪及同條例第十二條第四項之未經許可寄藏子彈罪。公訴人雖認被告甲○○所為
    ，係該當同法條之「持有」罪嫌，惟寄藏與持有，均係將物置於自己實力支配之
    下，惟寄藏必先有他人之持有行為，而後始為之受寄代藏，故寄藏之受人委託代
    為保管，其保管之本身，亦屬持有，不過，此之持有係受寄之當然結果，不應另
    就持有予以論罪（最高法院八十八年度台上字第七○一二號判決意旨可資參照）
    ，則被告甲○○係受「林天助」之委託保管上開槍、彈，被告甲○○復將該等槍
    、彈藏放於上址之廚房流理台夾縫處，是被告甲○○所為應屬「寄藏」行為，起
    訴意旨尚有誤會，應予敘明。被告甲○○以一寄藏行為，同時寄藏手槍一支及子
    彈四顆，而觸犯上開構成要件互殊之上開二項罪名，為想像競合犯，應從一重之
    未經許可寄藏手槍罪處斷。另被告甲○○於上開警方查緝詐欺犯行時，尚未發覺
    其另有寄藏槍、彈之犯行前，即向警員自首並報繳其持有之前開槍枝、子彈，此
    參諸台中市警察局刑事案件簡易移送報告書犯罪事實及破案經過欄內所載「由嫌
    犯甲○○帶同於該處廚房流理台夾縫內另起獲南非製九○型半自動手槍乙支、子
    彈四顆」，及被告甲○○於警訊筆錄所供陳：「（問：於九十年五月二日十六時
    二十分你帶同警方至何處起獲何物？）是我自動帶同警方至台中市○○路○段七
    十七巷三弄十六號一樓廚房流理台後面夾縫內起獲制式九○手槍一支、子彈四發
    、彈匣一個。」等語（見七九○五號偵查卷第八四頁）。雖證人即查獲之員警辛○○於原審雖證稱：本件查緝時曾據報被告甲○○擁搶自重等語，惟被告壬○○
    、戊○○於原審供稱：本件查獲時警方衝進來的時候只說要找被告甲○○（按當
    時被告甲○○遭台灣台中地方法院檢察署通緝中），並未曾說過要查緝槍枝之事
    ，查獲時警察將他們帶回警察局，在警察局製作筆錄時，警察才告訴他們工作的
    地方有一把槍等語（見原審卷第四六二頁，復參諸台中市警察局執行逕行搜索結
    果報告書搜索結果欄內所載：「本局刑警隊二組人員獲報：毀損通緝犯甲○○藏
    匿於本市○○區○○里○○路○段七十四巷三弄十六號，遂於右述時間前往逮捕
    」（見七九○五號偵查卷第十二頁正面），足見本件警方係因查緝通緝犯即被告
    甲○○因而破獲本件詐欺集團，另在未發覺被告甲○○寄藏槍、彈之犯行前，被
    告甲○○即自首並報繳起出其寄藏之前開槍枝、子彈，是就被告甲○○此部分犯
    行，應依同條例第十八條第一項規定減輕其刑。被告甲○○所犯常業詐欺取財罪
    及未經許可寄藏手槍罪二罪，犯意各別，罪名不同，應分論併罰。本件原審以被
    告等罪證明確，予以論罪科刑，固非無見，惟查原判決原附表一（即本判決附表
    四）編號二被害人蔡欣芸匯款部分，於九十年二月七日匯款其中一筆一萬三千五
    百元匯至王莉玲之帳戶（帳號00000000000000號），係郵局帳戶
    ，並非玉山銀行帳戶，有玉山銀行台中分行函附卷可稽（見本院卷二第六四頁）
    ，原判決將該筆匯款誤為玉山銀行帳戶；又原判決附表一（即本判決附表四）編
    號四最後匯款日期應為九十年二月十四日，原判決誤為二十四日；原判決附表四
    對於部分被害人匯款之日期、金額、帳戶，尚欠明確，均有未合。另被告甲○○
    所犯寄藏槍彈部分，原判決事實既認定其係自首，且自動報繳槍彈而查扣等情，
    於理由中復稱所寄藏之槍枝、子彈數量尚少，且未取出使用，惟該部分仍量處有
    期徒刑五年六月，併科罰金新台幣五十萬元，本院認為原判決所量處之刑，尚嫌
    過重，致失自首寬典之旨，亦有欠妥。被告等上訴否認犯行，雖無理由，惟原判
    決既有可議之處，仍屬無可維持，應予撤銷改判。爰審酌被告甲○○為該詐欺集
    團之負責人、被告壬○○、戊○○僅為受僱人，其等為個人一己之私，而詐騙經
    濟狀況不佳之被害人，所為破壞社會經濟秩序甚鉅，另被告甲○○寄藏制式槍枝
    、子彈潛在危害社會治安，惟所寄藏槍枝、子彈之數量尚少，且未取出使用，及
    其事後於犯罪被發覺前即向警自首，暨被告等犯罪之動機、目的、手段、所生之
    危害、犯罪之所得，及犯罪後態度等一切情狀，分別量處如主文第二項、第三項
    所示之刑，被告甲○○部分，並定其應執行刑，另就併科罰金部分諭知易服勞役
    之折算標準。
六、扣案之南非VEKTOR廠製造Z-88型口徑九mm制式半自動手槍（槍枝管制編號：00
    00000000號）一支（含彈匣一個）及口徑九mm制式子彈一顆，係屬違禁
    物，應依刑法第三十八條第一項第一款之規定宣告沒收；另扣案之子彈三顆均已
    於鑑定時試射，有卷附前開鑑驗通知書可稽，已非違禁物，爰不予宣告沒收併此
    敘明。如附表一所示之存摺及提款卡（提款卡及其中編號一、六至十五之存摺，
    雖未扣案，惟無證據證明業已滅失）、扣案附表二所示之預付卡、扣案附表三所
    示之行動電話ＳＩＭ卡、扣案如附表五編號一至四之物均為被告甲○○、壬○○
    、戊○○所有，供其等犯罪所用之物，均應依刑法第三十八條第一項第二款宣告
    沒收；扣案如附表五編號五所示之現金十四萬九千七百元，係被告甲○○、壬○○、戊○○所有，因其等犯罪所得之物，應依刑法第三十八條第一項第三款宣告
    沒收。
七、公訴意旨另認：被告甲○○、戊○○、壬○○利用他人冒用被害人陳海鴻等名義
    申請如附表二所示之預付卡部分，係涉犯刑法第三百三十九條第二項之詐欺得利
    罪嫌。然按犯罪事實應依證據認定之，無證據不得認定犯罪事實；又不能證明被
    告犯罪或其行為不罰者，應諭知無罪之判決，刑事訴訟法第一百五十四條第二項
    、第三百零一條第一項分別定有明文。經查行動電話易付卡之性質須事先儲值，
    即在買受該等易付卡時須先付費，電信公司除提供之門號供持有人使用，另附提
    供一定金額（時數）供客戶撥打電話，待電信公司所提供之一定金額（時數）撥
    打完畢後，該門號之持有人僅得接聽電話，除非再補充儲值卡外，無法以該門號
    撥打電話予其他人，是使用預付卡時，僅得以預付之金額撥打電話，並無事先通
    話，再由電信公司就持有人之通話時數計費之情形。則被告等利用他人冒以被害
    人陳海鴻等名義申請如附表二所示之預付卡而撥打使用之行為，尚不因其撥打使
    用而得以獲取免付費使用之利益。此外，復查無其他積極證據足資證明被告等就
    使用如附表二所示之預付卡有何詐欺得利之事實，揆諸前揭法條意旨，原應為無
    罪之判決，然公訴意旨認此部分與被告等前開經論罪科刑部分，有牽連犯裁判上
    一罪之關係，是此部分爰不另為無罪之諭知。
八、被告甲○○行為後，槍砲彈藥刀械管制條例已於九十年十一月十四日修正公布，
    並自同年月十六日生效，刪除同條例第十九條關於犯同條例第七條、第十二條之
    罪經判處有期徒刑者，應於刑之執行完畢或赦免後，令入勞動處所強制工作之保
    安處分規定。雖被告犯罪在修法之前，惟依刑法第二條第二項保安處分適用裁判
    時之法律之規定，本件即無適用修正前槍砲彈藥刀械管制條例第十九條之規定，
    宣告強制工作之餘地，併此敘明。
據上論結，應依刑事訴訟法第三百六十九條第一項前段、第三百六十四條、第二百九
十九條第一項前段，槍砲彈藥刀械管制條例第七條第四項、第十二條第四項、第十八
條第一項，刑法第十一條前段、第二十八條、第五十六條、第三百三十九條第一項、
第二項、第三百四十條、第五十五條、第四十二條第三項、第五十一條第五款、第三
十八條第一項第一款、第二款、第三款，罰金罰鍰提高標準條例第一項前段、第二條
，判決如主文。
本案經檢察官庚○○到庭執行職務。
中      華      民      國      九十三  年      二      月      十九    日
                                臺灣高等法院臺中分院刑事第五庭
                                      審判長法  官  袁  從  楨
                                            法  官  姚  勳  昌
                                            法  官  郭  同  奇
右正本證明與原本無異。
如不服本判決應於收受送達後十日內向本院提出上訴書狀，其未敘述上訴之理由者並
得於提起上訴後十日內向本院補提理由書（均須按他造當事人之人數附繕本）。
                                            書記官  陳  玫  伶
中      華      民      國      九十三  年      二      月      二十三  日
附錄論罪科刑法條
刑法第三百三十九條
意圖為自己或第三人不法之所有，以詐術使人將本人或第三人之物交付者，處五年以
下有期徒刑、拘役或科或併科一千元以下罰金。
以前項方法得財產上不法之利益或使第三人得之者，亦同。
前二項之未遂犯罰之。
刑法第三百四十條
以犯第三百三十九條之罪為常業者，處一年以上七年以下有期徒刑，得併科五萬元以
下罰金。
槍砲彈藥刀械管制條例第七條第四項
未經許可，持有、寄藏或意圖販賣而陳列第一項所列槍砲、彈藥者，處五年以上有期
徒刑，併科新台幣一千萬元以下罰金。
槍砲彈藥刀械管制條例第十二條第四項
未經許可，持有、寄藏或意圖販賣而陳列子彈者，處五年以下有期徒刑，併科新台幣
三百萬元以下罰金。
                                                                        Ａ
【附表一】
┌──┬───┬──────────────┬─────────────┐
│編號│戶  名│金   融   機   構   帳   號 │       備      考         │
├──┼───┼──────────────┼─────────────┤
│一  │蕭松濤│郵局局號0000000，帳號0000000│含存摺及提款卡，下均同    │
│    │      │                            │未扣案                    │
├──┼───┼──────────────┼─────────────┤
│二  │紀鼎乾│郵局局號0000000，帳號0000000│扣案存摺一本              │
├──┼───┼──────────────┼─────────────┤
│三  │廖建龍│郵局局號0000000，帳號059031 │扣案存摺一本              │
├──┼───┼──────────────┼─────────────┤
│四  │      │郵局局號0000000，帳號0000000│扣案存摺一本              │
│    │張秀美├──────────────┼─────────────┤
│    │      │萬通銀行，帳號00000000000000│扣案存摺一本              │
├──┼───┼──────────────┼─────────────┤
│五  │      │郵局局號0000000，帳號0000000│扣案存摺一本              │
│    │林洲緒├──────────────┼─────────────┤
│    │      │萬通銀行，帳號00000000000000│扣案存摺一本              │
├──┼───┼──────────────┼─────────────┤
│六  │周復興│郵局局號0000000，帳號0000000│未扣案                    │
├──┼───┼──────────────┼─────────────┤
│七  │王莉玲│郵局局號0000000，帳號0000000│未扣案                    │
├──┼───┼──────────────┼─────────────┤
│八  │紀蓮秀│郵局局號0000000，帳號0000000│未扣案                    │
├──┼───┼──────────────┼─────────────┤
│九  │黃偵宮│郵局局號0000000，帳號0000000│未扣案                    │
├──┼───┼──────────────┼─────────────┤
│十  │楊裕民│郵局局號0000000，帳號0000000│未扣案                    │
├──┼───┼──────────────┼─────────────┤
│十一│蔡佩倚│郵局局號0000000，帳號0000000│未扣案                    │
├──┼───┼──────────────┼─────────────┤
│十二│周瑩英│郵局局號0000000，帳號0000000│未扣案                    │
├──┼───┼──────────────┼─────────────┤
│十三│廖憲章│郵局局號0000000，帳號0000000│未扣案                    │
├──┼───┼──────────────┼─────────────┤
│十四│余新傳│郵局局號0000000，帳號0000000│未扣案                  │
├──┼───┼──────────────┼─────────────┤
│十五│張勝峰│郵局局號0000000，帳號0000000│未扣案                    │
└──┴───┴──────────────┴─────────────┘
【附表二】  扣案之ＳＩＭ卡為預付卡部分
┌──┬───┬───────┬──────────┬─────────┐
│編號│申請人│  公      司  │電    話    號    碼│    備     考     │
├──┼───┼───────┼──────────┼─────────┤
│一  │陳海鴻│台灣大哥大公司│0000000000│                  │
├──┼───┼───────┼──────────┼─────────┤
│二  │陳香樺│東信公司      │0000000000│                  │
├──┼───┼───────┼──────────┼─────────┤
│三  │李俊龍│台灣大哥大公司│0000000000│                  │
├──┼───┼───────┼──────────┼─────────┤
│四  │劉世琮│台灣大哥大公司│0000000000│                  │
├──┼───┼───────┼──────────┼─────────┤
│五  │陳淑貞│遠傳公司      │0000000000│                  │
└──┴───┴───────┴──────────┴─────────┘
【附表三】 扣案之ＳＩＭ卡
┌──┬───┬───────┬──────────┬─────────┐
│編號│申請人│  公      司  │電    話    號    碼│    備     考     │
├──┼───┼───────┼──────────┼─────────┤
│一  │石炳旺│中華電信公司  │0000000000│扣案，共欠費二千零│
│    │      │              │0000000000│二十六元（至查獲時│
│    │      │              │                    │止）              │
├──┼───┼───────┼──────────┼─────────┤
│三  │陳香樺│台灣大哥大公司│0000000000│扣案，欠款四千三百│
│    │      │              │                    │三十二元          │
├──┼───┼───────┼──────────┼─────────┤
│四  │劉世琮│遠傳公司      │0000000000│扣案，至查獲時止，│
│    │      │              │0000000000│共欠款一萬二千零六│
│    │      │              │                    │十二元            │
├──┼───┼───────┼──────────┼─────────┤
│五  │詹弘吉│遠傳公司      │0000000000│扣案，共欠款一萬七│
│    │      │              │                    │千零十元          │
├──┼───┼───────┼──────────┼─────────┤
│六  │翁妙雲│遠傳公司      │0000000000│扣案，均有繳費    │
├──┼───┼───────┼──────────┼─────────┤
│七  │周淑惠│東信公司      │0000000000│扣案，九十年四月前│
│    │      │              │                    │欠費，共一萬四千四│
│    │      │              │                    │百六十一元        │
└──┴───┴───────┴──────────┴─────────┘
【附表四】
┌──┬───┬────────────────────────────┐
│編號│被害人│      被           害            經             過      │
├──┼───┼────────────────────────────┤
│一  │謝奇庭│於九十年一月十九日見跳蚤雜誌廣告，與自稱「徐先生」之人，│
│    │      │以行動電話號碼0000000000號聯絡，於九十年一月十│
│    │      │九日匯款二萬元至黃偵宮郵局帳戶。                        │
├──┼───┼────────────────────────────┤
│二  │蔡欣芸│於九十年二月五日見自由時報上之分類廣告，與自稱「謝小姐」│
│    │      │之人以電話號碼000000000、0000000000號│
│    │      │聯絡，依照一名自稱「賴志明」之男子指示，於九十年二月七日│
│    │      │匯款一萬三千五百元、於九十年二月七日匯款一萬三千元五百元│
│    │      │至王莉玲郵局帳戶；於九十年二月八日匯款一萬五千元、三萬元│
│    │      │至黃偵宮郵局帳戶，匯款一萬五千元至王莉玲郵局帳戶；於九十│
│    │      │年二月九日匯款一萬五千元至王莉玲郵局帳戶；於九十年二月十│
│    │      │二日匯款一萬三千元、一萬二千元、於九十年二月十三日匯款一│
│    │      │萬元、一萬元、於九十年二月十四日匯六千元至紀鼎乾郵局帳戶│
│    │      │。                                                      │
├──┼───┼────────────────────────────┤
│三  │李雅強│於九十年二月九日見跳蚤市場雜誌廣告，與自稱「許先生」之人│
│    │      │，以行動電話號碼0000000000號聯絡，於九十年二月│
│    │      │九日匯款六千五百元至紀蓮秀帳戶。                        │
├──┼───┼────────────────────────────┤
│四  │張靜宜│於九十年二月間某日見自由時報上之廣告，與自稱「謝小姐」之│
│    │      │人以行動電話號碼0000000000、000000000│
│    │      │一號聯絡，於九十年二月十三日匯款五萬元至紀鼎乾帳戶、匯款│
│    │      │七萬五千元至黃偵宮帳戶、匯款二萬元七千元至紀蓮秀帳戶；於│
│    │      │九十年二月十四日匯款十一萬一千元至黃偵宮郵局帳戶、匯款五│
│   │      │萬元至紀蓮秀郵局帳戶。                                  │
├──┼───┼────────────────────────────┤
│五  │林絹坤│於九十年二月二十日見自由時報分類廣告，與自稱某先生之人以│
│    │      │不詳電話號碼聯絡，於九十年二月二十三日匯款九千元至黃偵宮│
│    │      │之郵局帳戶。                                            │
├──┼───┼────────────────────────────┤
│六  │段怡如│於九十年三月中旬某日見夾報廣告，與自稱「徐永良」之人以電│
│    │      │話號碼0000000000號聯絡，於九十年三月二十二日匯│
│    │      │款一萬五千元六百元至紀蓮秀郵局帳戶；於九十年三月二十三日│
│    │      │匯款一萬元、於九十二年三月二十七日匯款一萬元、八千元、於│
│    │      │九十年三月二十九日匯款八千元張秀美郵局帳戶。            │
├──┼───┼────────────────────────────┤
│七  │楊家鳳│於九十年三月二日見自由時報上之分類廣告，與自稱「徐永良」│
│    │      │之人，以電話號碼0000000000號聯絡，於九十年三月│
│    │      │二十一日匯款三萬二千元至紀蓮秀郵局帳戶，於九十年三月二十│
│    │      │三日匯款三萬元至周復興郵局帳戶；於九十年五月二日匯款匯款│
│    │      │一萬元至張秀美郵局帳戶。                                │
├──┼───┼────────────────────────────┤
│八  │蕭秀娟│於九十年三月六日見報紙分類廣告，與自稱「徐永良」之人，以│
│    │      │電話號碼0000000000號聯絡，於九十年三月十一日匯│
│    │      │款四萬六千五百元、於九十年三月十二日匯款二萬四千元、於九│
│    │      │十年三月十三日匯款二萬元至紀蓮秀郵局帳戶。              │
├──┼───┼────────────────────────────┤
│九  │吳俊男│於九十年三月二十日見跳蚤市場雜誌上之廣告，向自稱「陳小姐│
│    │      │」之人以行動電話號碼0000000000號聯絡，於九十年│
│    │      │三月二十日匯款一萬八千零五十元至紀蓮秀郵局帳戶。        │
├──┼───┼────────────────────────────┤
│十  │林惠珍│於九十年四月五日見聯合報上分類廣告，與自稱「張永祥」之人│
│    │      │以行動電話號碼0000000000號聯絡，於九十年四月十│
│    │      │日匯款五萬元、於九十年四月十二日匯款三萬元、於九十年四月│
│    │      │十八日會款五萬五千二百元、於九十年四月十九日匯款七千元、│
│    │      │二萬三千元至紀鼎乾郵局帳戶。                            │
├──┼───┼────────────────────────────┤
│十一│王嘉蕙│於九十年四月十二日見夾報廣告，與自稱「張郁娟」之人以電話│
│    │      │號碼0000000000號聯絡，於九十月十三日匯款二萬九│
│    │      │千八百元至蕭松濤郵局帳戶。                              │
├──┼───┼────────────────────────────┤
│十二│王宏嘉│於九十年四月十三日見夾報廣告，與自稱「許先生」之人以行動│
│    │      │電話號碼0000000000號聯絡，於九十年四月十三日匯│
│    │      │款一萬二千元、九十四月十六日匯款一萬二千元至張秀美郵局帳│
│    │      │戶。                                     │
├──┼───┼────────────────────────────┤
│十三│施仁杰│於九十年四年月十六日見聯合報上分類廣告，與自稱「徐先生  │
│    │      │」之人，以行動電話號碼0000000000號聯絡，於九十│
│    │      │年四月十六日匯款四千五百元、九十年四月十七日匯款四千五百│
│    │      │元至張秀美郵局帳戶。                                    │
├──┼───┼────────────────────────────┤
│十四│顏文卿│於九十年四月十八日見夾報廣告，與自稱「李小姐」之人以行動│
│    │      │電話號碼0000000000號聯絡，於九十年四月十九日匯│
│    │      │款四千元至紀鼎乾郵局帳戶，於九十年四月二十日匯款六千元至│
│    │      │紀鼎乾郵局帳戶、匯款八千元至張秀美郵局帳戶。            │
├──┼───┼────────────────────────────┤
│十五│吳桂琴│於九十年四月十八日見夾報廣告，與自稱「李小姐」之人以行動│
│    │      │電話號碼0000000000號聯絡，於九十年四月十八日匯│
│    │      │款四千五百元、四千五百元至張秀美郵局帳戶，於九十年四月十│
│    │      │九日匯款一萬元至張秀美郵局帳戶。                        │
├──┼───┼────────────────────────────┤
│十六│劉惠鳳│於九十年四月二十七日見夾報廣告，與自稱「李小姐」之人以電│
│    │      │話號碼0000000000號聯絡，於九十年四月三十日匯款│
│    │      │一萬五千元、四萬零六百七十四元、八萬元至張秀美郵局帳戶，│
│    │      │及以自動提款機轉帳五萬五千元至張秀美郵局帳戶。          │
├──┼───┼────────────────────────────┤
│十七│黃復興│於九十年四月二十七日見夾報廣告，與自稱「陳俊宏」之人以行│
│    │      │動電話號碼0000000000號聯絡，於九十年四月二十七│
│    │      │日匯款一萬二千元至林洲緒郵局帳戶。                      │
├──┼───┼────────────────────────────┤
│十八│吳勝錦│於九十年四月中旬某日，見跳蚤市場雜誌上之廣告，以不詳之電│
│    │      │話號碼聯絡，於九十年四月中旬某日，匯款四千四百元至廖建龍│
│    │      │郵局帳戶。                                              │
└──┴───┴────────────────────────────┘
【附表五】警方查獲時扣得之物品
┌──┬──────────────┬──────┬──────────┐
│編號│  物品                      │數量        │備考                │
├──┼──────────────┼──────┼──────────┤
│一  │  被害人名冊（通訊錄）      │二本        │                    │
├──┼──────────────┼──────┼──────────┤
│二  │  月帳單                    │三張        │                    │
├──┼──────────────┼──────┼──────────┤
│三  │  廣告稿                    │三張        │                    │
├──┼──────────────┼──────┼──────────┤
│四  │  行動電話手機              │十五具      │                    │
├──┼──────────────┼──────┼──────────┤
│五  │  現金十四萬九千七百元      │            │                    │
└──┴──────────────┴──────┴──────────┘
                                                                       Ａ
